【裁判字號】    96,上,120
【裁判日期】    970819
【裁判案由】    侵權行為損害賠償
【裁判全文】
臺灣高等法院臺南分院民事判決  96年度上字第120號
上  訴  人  辛○○
            戊○○
            丁○○
            庚○○
            己○○
共      同
訴訟代理人  黃紹文  律師
            徐美玉  律師
            黃溫信  律師
被 上 訴人  昶廣營造有限公司
法定代理人  壬○○
訴訟代理人  林金陽  律師
上列當事人間請求侵權行為損害賠償事件，上訴人對於中華民國
九十六年五月七日臺灣雲林地方法院第一審判決（九十四年度訴
字第六０七號）提起上訴，本院於九十七年七月二十九日言詞辯
論終結，判決如下：
      主      文
原判決關於駁回上訴人下開第二項之訴部分，並訴訟費用（確定
部分除外）之裁判均廢棄。
上廢棄部分，被上訴人應給付上訴人新台幣壹佰貳拾伍萬零捌佰
肆拾肆元，及自民國九十五年一月五日起至清償日止，按週年利
率百分之五計算之利息。
其餘上訴駁回。
第一審（確定部分除外）、第二審訴訟費用由被上訴人負擔二分
之一，餘由上訴人負擔。
      事  實  及  理  由
一、上訴人主張：伊等分別向財政部國有財產局台灣中區辦事處
    雲林分處（以下簡稱國財局雲林分處）承租坐落雲林縣麥寮
    鄉○○○段後安寮小段一六七七地號內部分土地，闢為如原
    判決附圖所示編號Ｇ之養殖漁池（下稱系爭養殖漁池），共
    同養殖魚蝦、文蛤等水產物。被上訴人係經營一定事業之人
    ，於民國九十三年間，因承攬施作訴外人台塑石化股份有限
    公司（下稱台塑石化公司）之「雲林離島式基礎工業區麥寮
    區○○○道」工程，原應注意設置鋼板牆，以防免挖掘之水
    道崩塌，有阻塞系爭養殖漁池所需進、排水道之危險，乃竟
    未設置，致其施工挖掘之水道遇雨崩塌，泥沙淤積，阻塞系
    爭養殖漁池之進、排水道，造成伊等養殖之文蛤因而大量死
    亡，伊等因而受有新台幣（下同）二百五十萬一千六百八十
    八元之損害。被上訴人係經營一定事業之人，其工作之性質
    有生損害於他人之危險，因過失不法侵害伊等權益，致伊等
    受有損害，應對伊等之損害負賠償責任。為此，本於民法第
    一百八十四條第一項前段、第一百九十一條之三規定，求為
    命被上訴人給付二百五十萬一千六百八十八元及法定遲延利
    息之判決；原審為伊等敗訴判決，尚有未合，並聲明：(一)原
    判決除確定部分外廢棄。(二)上廢棄部分，被上訴人應給付上
    訴人二百五十萬一千六百八十八元，及自原審起訴狀繕本送
    達翌日起至清償日止，按週年利率百分之五計算之利息。(三)
    第一、二審訴訟費用由被上訴人負擔（上訴人逾上開聲明之
    請求，經原審判決駁回後，未據聲明不服而確定，不在本院
    審理範圍）。
二、被上訴人則以：渠承攬施作之工程並無不當；上訴人養殖漁
    池之進、排水道是否因泥沙淤積而無法暢通，與渠施作之工
    程無關。且造成上訴人等養殖之文蛤大量死亡，實因氣溫變
    化、水質酸鹼度控制不當所致，亦與渠無關。上訴人並未證
    明渠施作工程之工作性質或使用之工具或方法，有生損害於
    上訴人之危險性，又未證明渠有何過失及與上訴人之文蛤死
    亡間，有何相當因果關係，渠自不負損害賠償責任等情詞，
    資為抗辯：並聲明：(一)上訴駁回。(二)第二審訴訟費用由上訴
    人負擔。
三、兩造不爭執之事實：
（一）上訴人辛○○、庚○○、丁○○、戊○○向訴外人國財局
      雲林分處承租坐落雲林縣麥寮鄉許庴寮後安寮小段一六七
      七地號內、面積約一．六一四一公頃土地；上訴人己○○
      則承租上揭地號內，面積約三．九七一八公頃土地，租賃
      期間均自九十三年一月一日起至一百零二年十二月三十一
      日止。
（二）被上訴人與訴外人台塑石化公司於九十二年十二月十六日
      訂立工程契約，承攬台塑石化公司之「麥寮隔離水道進水
      池、排水道及護坡」工程（下稱系爭工程）；被上訴人已
      依約施作護坡工程、進水池、引水箱涵、排水道、排洪道
      、出口箱涵、翼牆、整地（包含抽砂填地完成面平整及局
      部挖填，以使混凝土塊護坡及相關施工項目順利施工）等
      工作。
（三）上開事實，有兩造於原審提出而互不爭執真正之「國有養
      地租賃契約書」（原審卷第七頁、第八頁）、「工程承
      攬書」（原審卷第六七頁至第七七之一頁）可參；且有
      台塑石化公司九十六年八月三十日（九六）總營字第Ｃ二
      ０一三八七號函（本審卷第四三頁），及該公司於九十六
      年十月八日，以（九六）總營字第Ｃ二０一五九九號函檢
      送系爭工程監工記錄表在卷（證物外放）可佐，復為兩造
      所不爭，均堪信實。
四、上訴人另主張：上訴人在系爭養殖漁池內共同養殖魚蝦、文
    蛤等水產物，被上訴人係經營一定事業之人，承攬施作訴外
    人台塑石化公司之系爭工程，其工作之性質有生損害於他人
    之危險，因疏未注意設置鋼板牆，致其施工挖掘之水道遇雨
    崩塌，泥沙淤積，阻塞系爭養殖漁池之進、排水道，造成伊
    等養殖之文蛤大量死亡，上訴人因而受有二百五十萬一千六
    百八十八元之損害者，則為被上訴人否認，並以上情置辯：
    是被上訴人施作系爭工程之工作性質是否有生損害於他人之
    危險？被上訴人養殖之文蛤死亡，與被上訴人施作系爭工程
    有無相當因果關係？應由何人負舉證責任？上訴人之損害為
    何？厥為本件訴訟首應審究之爭點。
五、按經營一定事業或從事其他工作或活動之人，其工作或活動
    之性質或其使用之工具或方法有生損害於他人之危險者，對
    他人之損害應負賠償責任。但損害非由於其工作或活動或其
    使用之工具或方法所致，或於防止損害之發生已盡相當之注
    意者，不在此限，民法第一百九十三條之三定有明文；參照
    本條立法理由謂：「為使被害人獲得周密之保護，請求賠償
    時，被害人只須證明加害人之工作或活動之性質或其使用之
    工具或方法，有生損害於他人之危險性，而在其工作或活動
    中受損害即可，不須證明其間有因果關係。但加害人能證明
    損害非由於其工作或活動或其使用之工具或方法所致，或於
    防止損害之發生已盡相當之注意者，則免負賠償責任，以期
    平允，爰增訂本條。」。準此，民法第一百九十一條之三規
    範對象，係針對經營一定事業之人，因其工作或活動之性質
    或其使用之工具或方法有生損害於他人之危險，立法加諸其
    人應負「一般危險責任」之特別規定，有別於民法第一百八
    十四條之侵權行為損害賠償責任之普通規定；則依特別規定
    優先於普通規定法則，於經營一定事業之人所為工作性質有
    生損害於他人之危險之情形下，即應予優先適用。查：
（一）被上訴人係從事土木營造工作之公司組織，所承攬訴外人
      台塑石化公司之系爭工程範圍包括：麥寮隔離水道之綠地
      週邊施作長度約一一０九公尺之護坡工程、面積約一．０
      四公頃之進水池乙座、長度約一六五公尺之引水箱涵、長
      度約二七五公尺之排水道（一七．四公尺寬）、長度約五
      六０公尺之排洪道（二０公尺寬），及出口設二０公尺寬
      之箱涵，箱涵前後端設置翼牆銜接者，此觀系爭工程承攬
      書之約定自明（參見原審卷第六九頁）。被上訴人已依
      約施作護坡工程、進水池、引水箱涵、排水道、排洪道、
      出口箱涵、翼牆、整地等工作者，並為兩造不爭執之事實
      。
（二）又系爭工程為麥寮工業區與後安海堤間之五百公尺寬隔離
      帶，產權係屬經濟部工業局所管離島工業局開發範圍，該
      隔離帶規劃二百公尺寬水道以緊鄰工業區○○於○道東側
      以迄後安海堤外之三百公尺寬部分，則規劃為填地高程之
      高灘地及綠地。其上抽沙填地工程部分，係由訴外人台塑
      石化公司委交被上訴人承攬，已於九十二年六月開工。系
      爭工程屬於上揭五百公尺寬隔離帶工程之一部分，其中進
      水池及排水道已於九十五年八月完成等情，並有台塑石化
      公司九十六年八月三十日（九六）總營字第Ｃ二０一三八
      七號函存卷（本審卷第四三頁）可稽。
（三）此外，原審法院定期於九十五年八月三日會同雲林縣台西
      地政事務所人員履勘現場時，如原判決附圖所示編號Ａ、
      Ｂ、Ｃ、Ｄ、Ｅ、Ｆ均為水門。其中Ａ水門位於系爭養殖
      漁池之西側，Ｆ水門則位於系爭養殖漁池之西南側；Ａ水
      門所在土地地號為一六七三號、Ｂ水門所在土地地號為一
      六八六號，Ｄ水門所在土地地號為一六九一號，Ａ水門與
      Ｂ水門之距離約二十九．二八公尺。至於一六七三地號土
      地之西側，自北向南分別與一六八六、一六八七、一六九
      ０、一六九一等地號土地相鄰；現場之Ｈ水道則貫穿上揭
      一六八六、一六八七、一六九０、一六九一地號土地，而
      與Ｂ水門相連接，水道面積為一０二九平方公尺等情，有
      勘驗筆錄、現場略圖，及雲林縣台西地政事務所繪測之現
      況圖（即原判決附圖）在卷（參見原審卷第一三頁至第
      一七頁、第二一頁）可按。
（四）再者，原判決附圖所示Ｆ水門，即係經濟部水利署第五河
      川局編定之雲嘉海堤後安寮海堤（以下同）、樁號：0+73
      9水門，水門堤內銜接養殖區○○○道，水路地號為麥寮
      鄉○○段一０三０地號國有土地，堤外銜接經濟部工業局
      台塑六輕隔離水道新設混土渠道，水路地號為同段一六九
      一地號。至於原判決附圖所示Ａ水門，即係樁號：1+024
      水門，水門堤內為單一養殖池，土地地號為麥寮鄉許庴寮
      後安寮小段一六七七地號國有土地，堤外銜接經濟部工業
      局台塑六輕隔離水道新設混土渠道，水路約為同段一六八
      二地號等情，此經對照經濟部水利署第五河川局於九十六
      年三月二十日，以水五管字第九六０二００三一五０號函
      檢送之水門現況照片、地籍圖、水門位置圖、施工圖（參
      見原審卷第一三一頁至第一九四頁），與原判決附圖所
      示Ａ水門與Ｆ水門之相關位置自明。
（五）另證人即系爭工程之監工人員乙○○於本院審理時到場證
      述：「我們根據工業局核定的方式施作排洪道，施作時就
      有要求廠商保持水道的暢通，我們在旁邊也有施作臨時的
      排水溝代替使用臨時排水溝，兩側並未施作鋼板阻擋泥沙
      ，現場施作之排水道是三米寬，長二百六十公尺，施工排
      水溝期間，現場幾乎沒有水」等語明確（參見本審卷第九
      ０頁至第八０頁）。
（六）綜參上開各情：
    (1)上訴人所有系爭養殖漁池之西側為Ａ水門，水門外則銜接
      台塑石化公司之六輕隔離水道新設混土渠道；上開渠道即
      係被上訴人承攬施作，長達二百餘公尺而與Ｂ水門相連接
      之Ｈ水道，且Ａ水門與Ｂ水門間相距約二十九公尺而相對
      應。是系爭養殖漁池於濾化池水之水質時，既需利用Ａ水
      門與堤外之海水循環進、排水，則系爭養殖漁池在進行循
      環進、排水時，非藉道Ｂ水門及Ｈ水道，無法與堤外海水
      相聯絡。堪認與Ｂ水門相連接之Ｈ水道，確係系爭養殖漁
      池進行濾化池水時之重要進、排水道至明。
    (2)被上訴人係從事土木營造工作之公司，其工作係在從事施
      作護坡工程、進水池、引水箱涵、排水道、排洪道、出口
      箱涵、翼牆、整地等工程者，為兩造不爭執之事實；衡情
      ，被上訴人在從事上開工作時，因大型機具、車輛、人員
      進出工地，及使用機具開挖、阻斷水流以施作工程，並進
      行抽沙、回填等工程之施作時，必然對於工地及週邊環境
      ，造成一定程度之影響及損害；準此，被上訴人所從事之
      上揭工作性質，有生損害於他人之危險者，應堪肯認。
    (3)上訴人在系爭養殖漁池內共同養殖文蛤之水產物，對於養
      殖漁池內之海水，得以正常循環進、排水，以交換乾淨的
      海水，以避免水質惡化或池水藻類濃度過高，造成養殖水
      產物死亡者，至為重要。系爭養殖漁池進行濾化池水時，
      其西側及西南側，固然有Ａ水門及Ｆ水門得以作為進、排
      放海水之用；然苟缺少其中一道水門之運用，對於水質潔
      淨要求甚高之水產貝類言，必然造成極大影響。堪信因被
      上訴人施作系爭Ｈ水道時，若系爭養殖漁池因此無法進行
      正常之進、排水以濾化水池時，將造成上訴人養殖之水產
      物死亡結果，而有生損害於上訴人之危險者，亦堪肯認。
    (4)綜此，被上訴人係從事土木營造工作之公司，其從事土木
      營造之工作性質，對於工地及週邊原有生一定損害之危險
      ；參以其承攬訴外人台塑石化公司之系爭工程，在緊鄰Ａ
      水門之海堤外，興建長達二百餘公尺之水道時，雖有施作
      臨時的排水溝，惟臨時排水溝之兩側，並未施作鋼板以阻
      擋泥沙，且於施工排水溝期間，確無海水得以進出、排放
      者，並經證人乙○○證述明確，已如上述；衡情，將造成
      上訴人養殖文蛤之水產物，因系爭養殖漁池內之海水，無
      法正常循環進、排水，以交換乾淨的海水，最終將因池內
      水質惡化或池水藻類濃度過高而死亡，上訴人因此即有受
      損害之危險。依首開說明，被上訴人即應負民法第一百九
      十一條之三規定之「一般危險責任」。則依舉證責任分配
      原則，本件應由上訴人就「上訴人在被上訴人工作中受損
      害」之事項負舉證責任；由被上訴人就「上訴人之損害與
      被上訴人之工作間，並無因果關係」、「上訴人之損害非
      由於被上訴人工作或活動或其使用之工具或方法所致」、
      「被上訴人於防止損害之發生已盡相當之注意」等事項，
      負舉證責任。
六、再查：
（一）上訴人主張其因被上訴人施作系爭工程，致其在系爭養殖
      漁池內之文蛤大量死亡者，除據上訴人提出購買蛤苗、飼
      料費等單據（原審卷第一一頁、一七頁至二八頁），及
      原審法院定期於九十五年八月三日現場履勘時，命被上訴
      人協同上訴人撈取總重量為十一萬九千一百二十八台斤之
      死亡文蛤殼，而予秤重、記錄之明細表、估價單附卷（原
      審卷第四三頁至第五八頁）可參外，並經證人即現場磅
      秤人員甲○於本院審理時證述明確（參見本審卷第一二一
      頁、第一二二頁）。
（二）其次，上訴人辛○○、己○○以被上訴人施作系爭工程，
      造成其等養殖漁池之嚴重損害為由，於九十四年四月七日
      向經濟部工業局陳情要求解決，經經濟部函請台塑石化公
      司查復，並責成被上訴人立即改善缺失及要求被上訴人與
      上訴人達成和解。台塑石化公司則於九十四年四月七日，
      檢送被上訴人與辛○○、己○○於九十四年三月二十五簽
      立之和解協議書，函復經濟工業局轉復辛○○、己○○。
      其後己○○、辛○○另以台塑石化公司辦理系爭工程時，
      養殖用導水路工程並未施工，且所施作臨時導水路遇雨崩
      塌淤積，影響其等權益為由，再於同年七月二十日向經濟
      部工業局陳情，經濟部工業局於同年八月十八日函請台塑
      石化公司派員勘查並洽上訴人等人研擬改善方案等情，此
      有上訴人於原審提出而為被上訴人所未爭之上揭經濟部工
      業局、台塑石化公司函，及和解協議書在卷（原審卷第
      二一頁至第二五頁）可參，並經證人即台塑石化公司之監
      工人員乙○○證述：「經濟部工業局於九十四年三月有轉
      來上訴人等人的陳情書，陳情事件是由我處理。」明確（
      參見本審卷第八０頁）；對照系爭工程由被上訴人自九十
      二年六月開工後，迄至九十五年八月止，方才完成進水池
      及排水道等情以觀，堪認上訴人在被上訴人施作系爭工程
      期間，已就被上訴人因施作系爭工程，造成其等養殖之文
      蛤大量死亡乙情，向被上訴人陳情要求解決者至明。
（三）綜上：
    (1)上訴人主張其因被上訴人施作系爭工程，致其在系爭養殖
      漁池內養殖之文蛤大量死亡者，既已提出上揭經濟部工業
      局、台塑石化公司公文、和解協議書，及購買蛤苗、飼料
      費等單據，併現場撈取死亡文蛤殼秤重之記錄表為證；依
      上開證據資料所示，固然不足以直接證明上訴人養殖之文
      蛤之死亡原因，與被上訴人施作系爭工程是否確有相當因
      果關係；惟上訴人在被上訴人施作系爭工程完未全部完工
      時，即就被上訴人因施作系爭工程，造成其等養殖之文蛤
      大量死亡乙情，向被上訴人陳情要求解決，已如上述，堪
      認已足以證明上訴人在系爭養殖漁池內共同養殖之文蛤，
      確實在被上訴人施作系爭工程，挖掘Ｈ水道時，發生文蛤
      大量死亡之事實。則依上開說明，上訴人就「上訴人在被
      上訴人工作中受損害」之有利於上訴人之事實，已盡其舉
      證責任至明。被上訴人抗辯：上訴人並未舉證證明渠施作
      工程之工作性質，或使用之工具或方法，有生損害於上訴
      人之危險性云云，委不足採。
    (2)本件上訴人既已就「上訴人在被上訴人工作中受損害」之
      有利於己之事實，盡舉證責任，依上開說明，即應由被上
      訴人就「上訴人之損害與被上訴人之工作間，並無因果關
      係」、「上訴人之損害非由於被上訴人工作或活動或其使
      用之工具或方法所致」、或「被上訴人於防止損害之發生
      已盡相當之注意」等有利於被上訴人之事實，負舉證之責
      。惟被上訴人就此並未提出任何積極事證，以證明上訴人
      所養殖文蛤大量死亡之損害，與其施作系爭工程並無因果
      關係，亦未就其防止損害之發生已盡相當注意之事實舉證
      證明；揆諸上開說明，上訴人主張被上訴人應依民法第一
      百九十一條之三規定負損害賠責任者，於法即無不合。被
      上訴人抗辯：上訴人並未證明其施作工程之工作性質或使
      用之工具或方法，有生損害於上訴人之危險性，又未證明
      其有何過失及與上訴人之文蛤死亡間，有何相當因果關係
      ，不負損害賠償責任云云，均無足採。
七、第按當事人已證明受有損害而不能證明其數額或證明顯有重
    大困難者，法院應審酌一切情況，依所得心證定其數額，民
    事訴訟法第二百二十二條第二項定有明文。查：
（一）上訴人主張：其等因被上訴人之上開工作，致所養殖之文
      蛤大量死亡，重量達十一萬九千一百二十八台斤，而受有
      二百五十萬一千六百八十八元之損害者，除據提出撈取死
      亡文蛤殼之秤重記錄明細表、估價單附卷（原審卷第四
      三頁至第五八頁）為證外，並經證人即現場磅秤人員甲○
      於本院審理時證述明確，固堪信上訴人共同養殖之文蛤，
      迄至九十五年八月間止，確有如上死亡之事實。惟人工養
      殖文蛤之水產物，每因養殖技術、天候、病菌等因素而死
      亡，尤其於接近收成上市階段時，由於養殖末期池底有機
      質堆積發酵分解，除產生有毒物質外，亦消耗大量氧氣，
      若未及時處理，在有限空間內容納過高之生物量，水質惡
      化而造成大量死亡，此係養殖文蛤之水產物時，普遍常見
      的現象；基此，自難逕以文蛤死亡結果，推論即係因本件
      事故造成之損害。此情參照證人即文蛤之批發商丙○○於
      本院審理時到場，提出購買文蛤之「應付帳款明細付款單
      」二紙為證（本審卷第八八頁、第八九頁），並結證：「
      ，因文蛤從放養至收成約需一年至一年半的時間，伊約一
      年至一年半的時間，向上訴人購買一次。若水質優氧化，
      文蛤會死掉，如果水質混濁、含沙量過高的話也是會死亡
      。飼料部分放太多，或飼料品質不好，水質惡化，就要換
      水」等語（參見本審卷第七七頁至第七九頁），亦相印證
      ；足見被上訴人抗辯：上訴人等養殖之文蛤大量死亡，實
      因氣溫變化、水質酸鹼度控制不當所致者，並非空穴來風
      而完全不可採信。上訴人逕以原審法院於九十五年八月三
      日現場履勘並命兩造會同撈取文蛤殘殼重量達十一萬九千
      一百二十八台斤，採為計算上訴人損害之唯一依據云云，
      已嫌速斷。
（二）再者，上訴人於原審起訴時，主張養殖之水產物包括魚、
      蝦、文蛤等，並提出於九十二年、九十三年購買蛤苗、蝦
      苗、魚苗及飼料費用單據在卷（原審卷第九頁至第三０
      頁）為證，足見上訴人係將文蛤與魚、蝦混合養殖者亦明
      ；參以漁業署九十三年八月三十日修正之「養殖漁業經營
      管理手冊技術篇」（網址為http://wnization/inshore_f
      ishing/inshore_fish ing_sh ing_operation 14.php）
      所載，混養之文蛤每於農曆三、六、九月常會因文蛤虛弱
      、鹽度驟變、不慎注入污染水源、因混養魚蝦投餵過量，
      導致浮游生物相發生變化、日夜溫差變化較大，活力較差
      之文蛤較不能適應等種種因素，發生文蛤季節性大量死亡
      現象等情，益見上訴人之上開十一萬餘台斤文蛤之死亡，
      並非全然起因於被上訴人施作系爭工程時，阻塞系爭養殖
      漁池之進、排水道緣故，自不應由被上訴人就上訴人所受
      上開文蛤死亡之損害，負完全賠償之責。
（三）本件上訴人確因被上訴人之施工不當而受有損害，已如上
      述，惟因上揭事由，欲由上訴人明確證明所受損害數額者
      ，確有重大困難；本院參酌上訴人所養殖之文蛤，因死亡
      而撈取之文蛤殼總重量固為十一萬九千一百二十八台斤，
      然參酌一般養殖文蛤時，因天候、養殖技術及漁池管理等
      因素，每常於收成時造成文蛤大量死亡之普遍現象，則縱
      被上訴人並未施作系爭工程，上訴人亦應承擔養殖文蛤期
      間，文蛤因故大量死亡之風險；再參酌上訴人自九十二年
      放養蛤苗後，迄至九十五年八月間始撈取死亡之文蛤外殼
      ，其間歷經將近三年時間，在此期間內，因天候、養殖技
      術及漁池管理等因素而死亡文蛤之外殼，亦不斷沈澱累積
      在池底。是以上訴人於九十五年八月間撈取死亡文蛤殼總
      重量十一萬九千一百二十八台斤，究竟因被上訴人施工不
      當直接造成文蛤死亡之數量，與因天候、養殖技術及漁池
      管理等因素而死亡文蛤數量之各占多少比率？雖無法估算
      ，然上訴人既自九十二年間放養蛤苗，則自斯時起，上訴
      人所養殖之文蛤即有可能因天候、養殖技術及漁池管理等
      因素而死亡，其外殼並開始沈澱至池底，以此推算，在此
      三年期間內累積之死亡文蛤外殼，為數不少；另參酌上訴
      人承擔之上開風險，與被上訴人施作系爭工程時，因阻絕
      系爭養殖漁池之進、排水道，造成上訴人之系爭養殖漁池
      無法正常進、排海水，系爭養殖漁池內之文蛤因而大量死
      亡之危害因素，同係本件上訴人養殖文蛤死亡之兩大因素
      等一切情況，堪認造成本件上訴人養殖文蛤死亡，其總數
      量重達十一萬九千一百二十八台斤者，其中二分之一數量
      之文蛤，應係起因於天候、養殖技術及漁池管理等因素死
      亡，而不斷累積沈澱池底，屬於應由上訴人承擔之養殖風
      險；至於其餘二分之一數量之文蛤，方才屬於因被上訴人
      施作工程不當，造成文蛤死亡而應由被上訴人賠償之損害
      部分。換言之，被上訴人應就上開文蛤死亡之總數量，其
      中五萬九千五百六十四台斤之文蛤死亡負賠償之責。此外
      ，兩造均同意以每台斤二十一元計算文蛤受損之價格（參
      見本審卷第一０五頁），則上訴人請求被上訴人賠償文蛤
      死亡之損害額為一百二十五萬零八百四十四元（計算公式
      ：59,564台斤×21元＝1,250,844元），逾此，則嫌無據
      。
八、綜上所述，上訴人本於侵權行為損害賠償請求權，求為命被
    上訴人賠償一百二十五萬零八百四十四元，及自原審起訴狀
    繕本送達翌日即九十五年一月五日起（送達證明參見原審
    卷第一一頁）至清償日止，按週年利率百分之五計算利息之
    範圍內為有理由，應予准許；逾此部分之請求，即非有據，
    應予駁回。就上開應准許部分，原審未予盡察，遽為上訴人
    敗訴之判決，自有可議，上訴意旨指摘原判決此部分不當，
    求予廢棄改判，為有理由，爰由本院予以廢棄改判如主文第
    二項所示。至於上訴人之請求而不應准許部分，原審為其敗
    訴之判決，及駁回該部分假執行之聲請，經核於法並無不合
    ，上訴人其餘上訴意旨聲明廢棄改判，為無理由，應併予駁
    回。
九、末查、被上訴人因本件判決所命給付，若提起第三審上訴所
    得受之上訴利益，未逾民事訴訟法第四百六十六條第一項所
    定之額數（新台幣一百五十萬元），經本院判決宣示後即告
    確定。上訴人聲請准予宣告假執行者，為無理由，原審駁回
    其假執行之聲請，所持之理由雖有不同，惟結論則無二致，
    爰併予駁回此部分之上訴。
十、本件待證事實已臻明確，兩造其餘攻擊防禦方法及舉證，對
    判決之結果不生影響，爰不一一詳為審酌，併予敘明。
十一、據上論結，本件上訴為一部有理由，一部無理由，依民事訴
    訟法第四百五十條、第四百四十九條第一項、第二項、第七
    十九條、第八十五條第一項前段，判決如主文。
中    華    民    國    97    年    8    月    19     日
                  民事第三庭    審判長法  官  陳  光  秀
                                      法  官  曾  平  杉
                                      法  官  李  文  賢
上為正本係照原本作成。
本件不得上訴。
中    華    民    國    97    年    8     月    20    日
                                      書記官  劉  清  洪


司法院資訊處製作；財團法人民間司法改革基金會備份。
